臺灣宜蘭地方法院刑事判決　　　　　　　 99年度重訴字第7號
公　訴　人　臺灣宜蘭地方法院檢察署檢察官
被　　　告　林文龍
選任辯護人　林正欣律師
上列被告因違反槍砲彈藥刀械管制條例案件，經檢察官提起公訴
（99年度偵字第4206號），本院判決如下：
    主  文
林文龍未經許可，製造可發射子彈具有殺傷力之改造手槍，處有
期徒刑貳年捌月，併科罰金新臺幣陸萬元，罰金如易服勞役，以
新臺幣壹仟元折算壹日，扣案之仿FN廠1910型半自動金屬改造手
槍壹枝（槍枝管制編號：0000000000號）沒收。又未經許可，持
有子彈，處有期徒刑肆月，併科罰金新臺幣壹萬元，罰金如易服
勞役，以新臺幣壹仟元折算壹日。應執行有期徒刑貳年拾月，併
科罰金新臺幣陸萬伍仟元，罰金如易服勞役，以新臺幣壹仟元折
算壹日，扣案之仿FN廠1910型半自動金屬改造手槍壹枝（槍枝管
制編號：0000000000號）沒收。
    事  實
一、林文龍基於未經許可，持有子彈之犯意，於民國99年9月20
    日某時，在位於宜蘭縣蘇澳鎮之不詳加油站，收受真實姓名
    年籍綽號「黑皮」之成年男子所贈與之槍管2枝及具有殺傷
    力之非制式子彈7顆，而未經許可持有該非制式子彈7顆。
二、林文龍另基於未經許可，製造可發射子彈具有殺傷力之槍枝
    之犯意，於同日(即9月20日)晚上10時許，在位於宜蘭縣蘇
    澳鎮馬賽地區園丁冷凍廠旁之田地，將上開槍管其中1枝，
    更換改裝於其前在宜蘭縣羅東鎮太空城玩具店購買之仿FN廠
    1910型半自動金屬玩具手槍，並以快速膠黏著固定槍管，使
    該改造後之手槍（含彈匣1個，槍枝管制編號0000000000號
    ）可發射子彈而具有殺傷力後，即在該處持該手槍及前揭非
    制式子彈3顆試射，嗣並繼續持有上開手槍及所餘4顆非制式
    子彈。嗣於99年9月26日凌晨1時40分許，林文龍騎乘車牌號
    碼RC6－335號輕型機車，行經宜蘭縣蘇澳鎮○○路○段493
    號前，經宜蘭縣政府警察局蘇澳分局新城派出所所長賴元章
    率警員執行路檢稽查勤務，請林文龍出示證件，林文龍打開
    其所騎乘之輕型機車置物箱拿取證件之際，為警發現置物箱
    內有一大皮包，員警即請林文龍打開大皮包，經林文龍同意
    打開皮包後，員警發現有2組吸食器玻璃球，員警再詢問大
    皮包拉鍊內有何物，林文龍在有偵查犯罪職權之警員尚未得
    悉其拉鍊內有槍枝、子彈前，主動告知並打開拉鍊同意警方
    人員查扣皮包內之前揭具有殺傷力之改造手槍1枝及非制式
    子彈4顆，並另扣有非供本件犯罪所用之槍管1支、非制式彈
    殼8顆、不具殺傷力之非制式子彈1顆及子彈底火6個等物，
    而報繳其持有之全部槍枝、子彈，對於尚未發覺之罪自首而
    接受裁判。
三、案經宜蘭縣政府警察局蘇澳分局報請臺灣宜蘭地方法院檢察
    署檢察官偵查起訴。
    理  由
壹、證據能力部分：
一、按被告以外之人於審判外之陳述，雖不符合刑事訴訟法第一
    百五十九條之一至第一百五十九條之四之規定，而經當事人
    於審判程序同意作為證據，法院審酌該言詞陳述或書面陳述
    作成時之情況，認為適當者，亦得為證據，而當事人、代理
    人或辯護人於法院調查證據時，知有上開不得為證據之情形
    ，而未於言詞辯論終結前聲明異議者，視為有前項之同意，
    刑事訴訟法第一百五十九條之五定有明文。本件被告林文龍
    、辯護人、檢察官對於公訴人所提之證據資料及以下本院作
    為判斷依據之各項證據資料，均不爭執其證據能力，本院審
    酌該等言詞供述及書面作成時之情況認為適當，均無不宜作
    為證據之情事，依刑事訴訟法第一百五十九條之五規定，均
    得作為證據。
貳、實體部分：
一、上開犯罪事實，業據被告林文龍自警詢、偵查及本院審理中
    坦承不諱（參見警澳偵字第0995102806號卷第2、3-5、8-9
    頁、99年度偵字第4206號卷第19-20頁、本院卷第26、46-50
    頁)，並有宜蘭縣政府警察局蘇澳分局搜索扣押筆錄、扣押
    物品目錄表及宜蘭縣政府警察局蘇澳分局扣押物品收據各1
    份在卷可參（參見警澳偵字第0995102806號卷第17-20、20
    之1頁）。又扣案之手槍1枝、子彈4顆，經臺灣宜蘭地方法
    院檢察署檢察官二次囑託內政部警政署刑事警察局鑑定，結
    果認「一、送鑑手槍1枝（槍枝管制編號0000000000），認
    係由仿ＦＮ廠1910型半自動手槍製造之槍枝，換裝土造金屬
    槍管而成，擊發功能正常，可供擊發適用子彈使用，認具殺
    傷力。二、送鑑子彈9顆，(一)8顆，認均係非制式子彈，由
    金屬彈殼組合直徑8.0±0.5mm金屬彈頭而，採樣3顆試射：2
    顆，可擊發，認均具殺傷力；1顆，無法擊發，認不具殺傷
    力。(二)1顆，認係非制式子彈，由金屬彈殼組合直徑8.0mm
    金屬彈頭而成，欠缺底火，認不具殺傷力。」、「剩餘未試
    射非制式子彈5顆，經試射：2顆，可擊發，認均具殺傷力；
    3顆，無法擊發，認不具殺傷力」，此有該局99年10月25日
    刑鑑字第0990136409號鑑驗書1份暨照片15張、99年11月29
    日刑鑑字第0990161340號函1紙在卷可參（參見99年度偵字
    第4206號卷第27-31頁、第35頁），堪認被告上開自白與事
    實相符。此外，並有被告換裝金屬槍管製造而成之改造手槍
    及子彈4顆扣案可證，從而，被告於上開期間、地點，未經
    許可，製造並持有具有殺傷力之手槍1枝，及未經許可持有
    非制式子彈7顆(查扣4顆具有殺傷力之子彈，再加上前已射
    擊之3顆子彈)之事實，事證明確，應予依法論科。
二、核被告所為，係犯槍砲彈藥刀械管制條例第八條第一項之未
    經許可製造可發射子彈具有殺傷力之槍枝罪及同條例第十二
    條第四項之未經許可持有子彈罪。其製造可發射子彈具有殺
    傷力之槍枝後持有之低度行為為製造之高度行為所吸收，不
    另論罪。其所犯上開未經許可製造可發射子彈具有殺傷力之
    槍枝罪及同條例第十二條第四項之未經許可持有子彈罪二罪
    間，犯意各別，行為互殊，應予分論併罰。
三、按對未發覺之罪自首而受裁判者，得減輕其刑，但有特別規
    定者，依其規定，刑法第六十二條定有明文；而犯槍砲彈藥
    刀械管制條例之罪自首，並報繳其持有之全部槍砲、彈藥、
    刀械者，減輕或免除其刑，其已移轉持有而據實供述全部槍
    砲、彈藥、刀械之來源或去向，因而查獲者，亦同，此為槍
    砲彈藥刀械管制條例第十八條第一項所明定，因槍砲彈藥刀
    械管制條例為刑法之特別法，則槍砲彈藥刀械管制條例第十
    八條第一項前段之規定，即為刑法第六十二條但書所示之特
    別規定，應優先適用。次按刑法第六十二條之所謂發覺，係
    指有偵查犯罪職權之公務員已知悉犯罪事實與犯罪之人而言
    ，而所謂知悉，固不以確知其為犯罪之人為必要，但必其犯
    罪事實，確實存在，且為該管公務員所確知，始屬相當。如
    犯罪事實並不存在而懷疑其已發生，或雖已發生，而為該管
    公務員所不知，僅係推測其已發生而與事實巧合，均與已發
    覺之情形有別（最高法院75年度臺上字第1634號判例意旨參
    照）。經查：本件警方查獲扣案槍彈之過程，據證人即案發
    當時任職宜蘭縣政府警察局蘇澳分局新城派出所所長賴元章
    於本院審理時證稱：「（辯護人問：查獲的狀況？）當時我
    是攔檢下來請被告下機車並出示證件，被告自己翻開置物箱
    要拿證件給我看，我看到裡面有一個大皮包，我請他能不能
    讓我們看一下大皮包裡面的東西，被告自己打開，我看到一
    個小錢包裡面露出兩組吸食器玻璃球，並在用指揮棒檢視大
    皮包裡面，碰觸到拉鍊裡面好像裝有重量的東西，我就請被
    告讓我們看拉鍊裡面的東西，被告就自己打開拉鍊讓我們看
    ，就這樣看到查獲的槍枝等物品。（辯護人問：被告是否自
    己將置物箱內大皮包拿出來？）被告是將置物箱蓋子翻開，
    大皮包一直裝在置物箱裡面。（辯護人問：被告主動將皮包
    打開之前，警方有無任何跡證推論出皮包裡面有吸食器、槍
    枝等物？）被告被攔檢時，表情看起來怪怪得，但我們沒有
    具體跡證。」、「（辯護人問：當時在製作被告警詢筆錄時
    ，是否由被告主動供出槍枝改造過程？）是的。」、「（審
    判長問：99年9月26日上午1時40分為何攔下被告機車？）是
    每部車都攔檢，主要是要查騎士有無駕照、行照。（審判長
    問：請被告打開機車置物箱時，是否知道被告持有槍枝子彈
    ？）不知道。（審判長問：被告於告知拉鍊袋是道具槍之前
    是否知道拉鍊袋內有槍枝及子彈？）不知道，直到被告打開
    拉鍊才知道裡面有槍枝及子彈。（審判長問：你於看到拉鍊
    內袋有槍枝、子彈後，被告如何陳述？）被告有說槍枝是模
    型玩具店買的，子彈也是買的。（審判長問：被告在99年9
    月26日查獲槍枝後，是否知道何人改造？）不知道，是警詢
    製作筆錄時，被告自己供出有人給他槍管，他改造槍枝。（
    審判長問：可否從置物箱皮包拉鍊未打開前，能否看到拉鍊
    內袋的物品？）看不到。」等語（參見本院卷第39、42-43
    頁），由上述證詞可知，本件員警係因執行路檢勤務攔檢騎
    乘機車之被告，對被告涉有未經許可而製造、持有手槍、持
    有子彈嫌疑並無具體證據，亦無任何合理懷疑，且係毫無所
    知，而由被告主動告知持有槍彈，並自行打開拉鍊同意警方
    查扣持有之槍彈等情，故被告既在有偵查犯罪權之公務員發
    覺犯罪事實之前，向警員告知自己的犯行，並報繳其所持有
    之全部槍枝、子彈，且願意接受裁判，則被告所為，確已該
    當自首之要件，且與前開槍砲彈藥刀械管制條例第十八條第
    一項前段規定「報繳其持有之全部槍砲、彈藥」之要件相符
    ，故應依槍砲彈藥刀械管制條例第十八條第一項前段之規定
    減輕其刑。
四、本件被告及其辯護人雖以被告於五年內無任何不良前科，係
    因曾遭暴力討債，家中有老父在家，為求自保，乃購道具槍
    且換裝槍管改造槍枝持有之，動機係出於自我保護，嚇阻防
    身之用，犯罪後深知悔悟，為此請斟酌上情，依刑法第五十
    九條規定減輕被告之刑云云。惟：按刑法第五十九條之酌量
    減輕其刑，必須犯罪另有特殊之原因與環境等等，在客觀上
    足以引起一般同情，認為即予宣告法定低度刑期尤嫌過重者
    ，始有其適用（最高法院45年台上字第1165號判例要旨參照
    ）。至於犯罪之動機、犯罪之手段、犯罪情節輕微、被告無
    不良素行，事後坦承犯罪，態度良好，家庭生活等情狀，僅
    可為法定刑內從輕科刑之標準，不得據為酌量減輕之理由（
    最高法院51年台上字第899號判例、70年度台上字第2511號
    判決、75年度台上字第7號判決、77年度台上字第4382號判
    決要旨參照）。本件被告持有子彈、製造可發射子彈具有殺
    傷力之改造手槍，雖僅持有數日即為警查獲，然被告攜帶槍
    、彈至公共場所，對社會治安仍隱藏巨大之危害，尚難認在
    客觀上足以引起一般同情，而認為即予宣告法定低度刑期尤
    嫌過重，自無刑法第五十九條所定酌量減輕其刑之適用。又
    被告犯罪動機縱僅係單純防身，持有時間甚短，並未使用上
    開改造手槍作任何違法之行為，犯罪情節輕微，與被告於犯
    罪後坦承犯行，態度良好等情狀，均僅係法定刑內從輕科刑
    之標準，尚不得據為酌量減輕之理由。是被告及辯護人請求
    本院依刑法第五十九條酌減其刑，尚無理由。
五、爰審酌被告無視法令禁止，即未經許可製造具殺傷力之槍枝
    及持有子彈，且將槍枝及子彈置於機車置物箱內攜至公共場
    所，對社會治安造成潛在性之威脅，惟念其僅製造具殺傷力
    之槍枝1枝與持有具有殺傷力子彈7顆（被告射擊3顆，查扣4
    顆），數量不多，亦未持以從事其他不法行為，兼衡其犯罪
    動機、目的、手段，暨其生活、家庭狀況等一切情狀，就所
    犯前開二罪分別量處如主文所示有期徒刑及罰金刑，並就併
    科罰金部分，諭知易服勞役之折算標準，及諭知其應執行刑
    及罰金刑部分易服勞役之折算標準。扣案之仿FN廠1910 型
    半自動改造手槍1枝（含彈匣1個，槍枝管制編號0000000000
    號），為違禁物，應依刑法第三十八條第一項第一款規定宣
    告沒收。至於扣案非制式子彈4顆，送驗時業經試射鑑定，
    已非違禁物，故無庸再諭知沒收。至其餘扣案物槍管1支、
    非制式彈殼8顆、不具殺傷力之非制式子彈1顆及子彈底火6
    個均非違禁物，亦非供被告犯前開犯罪所用之物，均不予宣
    告沒收，併此敘明。
據上論斷，應依刑事訴訟法第二百九十九條第一項前段，槍砲彈
藥刀械管制條例第八條第一項、第十二條第四項、第十八條第一
項前段，刑法第十一條前段、第三十八條第一項第一款、第四十
二條第三項、第五十一條第五款、第七款、第十款，判決如主文
。
本案經檢察官陳錦雯到庭執行職務
中    華    民    國   100    年    3     月    18    日
              刑事第二庭 審判長 法  官  林惠玲
                                法  官  王耀興
                                法  官  張育彰
以上正本證明與原本無異。
如不服本判決應於收受本判決後10日內向本院提出上訴書狀，並
應敘述具體理由。若未敘述理由者，應於上訴期間屆滿後20日內
向本院補提理由書狀(均須按他造當事人之人數附繕本)。
                                書記官  陳淑宜
中    華    民    國   100    年    3     月    18    日
附錄論罪科刑之法條：
槍砲彈藥刀械管制條例第八條
未經許可，製造、販賣或運輸鋼筆槍、瓦斯槍、麻醉槍、獵槍、
空氣槍或第四條第一項第一款所定其他可發射金屬或子彈具有殺
傷力之各式槍砲者，處無期徒刑或五年以上有期徒刑，併科新臺
幣一千萬元以下罰金。
未經許可，轉讓、出租或出借前項所列槍枝者，處五年以上有期
徒刑，併科新臺幣一千萬元以下罰金。
意圖供自己或他人犯罪之用，而犯前二項之罪者，處無期徒刑或
七年以上有期徒刑，併科新臺幣一千萬元以下罰金。
未經許可，持有、寄藏或意圖販賣而陳列第一項所列槍枝者，處
三年以上十年以下有期徒刑，併科新臺幣七百萬元以下罰金。
第一項至第三項之未遂犯罰之。
犯第一項、第二項或第四項有關空氣槍之罪，其情節輕微者，得
減輕其刑。
槍砲彈藥刀械管制條例第十二條
未經許可，製造、販賣或運輸子彈者，處一年以上七年以下有期
徒刑，併科新台幣五百萬元以下罰金。
未經許可，轉讓、出租或出借子彈者，處六月以上五年以下有期
徒刑，併科新台幣三百萬元以下罰金。
意圖供自己或他人犯罪之用，而犯前二項之罪者，處三年以上十
年以下有期徒刑，併科新台幣七百萬元以下罰金。
未經許可，持有、寄藏或意圖販賣而陳列子彈者，處五年以下有
期徒刑，併科新台幣三百萬元以下罰金。
第一項至第三項之未遂犯罰之。